臺灣桃園地方法院刑事判決　　　　　　　　　　　　　九十三年度重訴字第三五號
　　公　訴　人　臺灣桃園地方法院檢察署檢察官
　　被　　　告　庚○○　男　四.
　　　　　　　　　　　　國民
　　　　　　　　　　　　現羈押於臺灣桃園看守所
　　指定辯護人　本院公設辯護人　己○○
右列被告因殺人案件，經檢察官提起公訴（九十三年度偵字第四０四三號），本院判
決如左：
    主  文
庚○○殺人，處有期徒刑拾貳年。扣案折疊式水果刀壹把，沒收之。
    事  實
一、庚○○與乙○○二人均已婚，於民國九十年間結識進而同居，乙○○與其夫分居
    後，在桃園縣大園鄉○○村○○路○段一三四號「辣妹小吃店」工作，因與其他
    乙○○與男客出遊，為庚○○撞見，二人又生爭執，並於同日深夜，在臺北縣林
    口鄉○○○街一一巷五號一三樓之四共同租屋處，庚○○復與乙○○為此大吵，
    庚○○萌生分手想法而離家，同年三月七日下午約二時三十分許，庚○○至「辣
    妹小吃店」，找乙○○於店門前談判，庚○○除提及分手之事外，並負氣要求乙○○返還所有屬庚○○所有之財物，包括二人先前南下出遊住宿時，由庚○○購
    買，放置於乙○○皮包內之折疊式水果刀一把，嗣該店負責人丙○○經乙○○以
    行動電話要求出面緩頰，丙○○遂至店外圓場，並邀請庚○○至店內稍歇，三人
    進入店內後，乙○○即在店內櫃臺前將該把折疊式水果刀歸還庚○○，庚○○將
    之放置於其右後褲袋，並選擇在櫃抬前第一張桌子就坐並獨自飲酒，乙○○則服
    務店內其他客人，直至當日下午五時左右，庚○○已有些許醉意（製作警詢筆錄
    時，吐氣含酒精成分達每公升０．六五毫克），未達精神耗弱狀態，乙○○此時
    前來庚○○面前同坐一桌交談，庚○○勸乙○○生活要檢點，二人為此又爆發口
    角，其間乙○○甚以「我在外有多名男友，二人僅係同居關係，並無名分，不用
    管我」等語，出言相譏。庚○○聽聞後，因酒精作用，且一時惱怒之下，明知持
    水果刀刺向他人，可能遭致他人死亡之結果，仍未防止此結果之發生，基於不確
    定之殺人犯意，執意持前放置於身上之折疊式水果刀，朝乙○○左胸刺進一刀，
    乙○○與之搶奪該水果刀，混亂中又刺中乙○○胸部一刀，並劃割乙○○左臂二
    刀，造成乙○○左胸刺創深及心臟致心包囊血塞休克倒臥該店門前，庚○○亦因
    此受有左中指、右小指撕裂傷併長伸指韌帶斷裂等傷害，經在場某位男客抱住庚○○，由丙○○搶下庚○○手中水果刀，丙○○並緊急聯絡救護車及報警，庚○○自知乙○○性命不保，抱著乙○○坐於店門前，待救護車到場後，陪同醫護人
    員載同乙○○送醫急救，延至當晚六時五十分許，乙○○仍因傷重不治身亡。庚○○行兇後，在其犯行未為有偵查犯罪職權之公務員發覺前，於醫院守候乙○○
    急救時，向前來詢問案情之司法警察表明自己為行兇者而自首供出上情，嗣經警
    於前述店內查扣前述殺害乙○○之折疊式水果刀一把。
二、案經桃園縣政府警察局大園分局報請臺灣桃園地方法院檢察署檢察官偵查起訴。
    理  由
一、訊據被告庚○○固不否認前述持刀刺中被害人乙○○胸部深及心臟致死之事實，
    惟辯稱：並無殺死被害人之意圖，因受被害人言語刺激，想刺傷被害人手臂予之
    教訓云云。惟查訊據目擊證人即「辣妹小吃店」負責人丙○○，結證稱（略以）
    ：經被害人以手機要求其至店外，遂至店外請被告入內，被告說要喝酒，之後至
    廚房泡茶，一出來即親見被告手持水果刀自被害人身上拔出，應該是第二刀，刀
    子拔出來後，被告、被害人二人尚在拉扯，經一位在場男客將之拉開，由其將刀
    子搶下來，在被告拔出刀子至其搶下刀子前，被告還說「可能沒救了」等語。另
    查被害人經檢察官會同法醫師林尚安相驗屍體，及其後由法醫師方中民解剖屍體
    具結鑑定死因，鑑定結果認為被害人係他殺死亡，死因為「左胸刺創、出血，傷
    及心臟，合併心包囊血塞休克死亡」。鑑定書並進而認定（略以）：被害人左胸
    自足底往上一一九公分，中線往左七公分處刺傷一處寬二．０公分，深入胸腔在
    左第二、三肋間，刺通左肺上葉貫穿後進入心包囊再及於左心室，在該處切開一
    大傷口二．五公分，心肌分離並形成心包囊血塞一００西西及左肋骨血胸一００
    ０西西，單刃刀尖端刀刃在上，為自上而下，自外內之穿刺。胸骨上自足底往上
    一一三公分處有穿刺傷一．０公分，在右第四、五勒骨處沒再進入胸腔，單刃刀
    刃在上，自上往下自左至右等語。分別有勘驗筆錄、驗斷書、相驗屍體證明書，
    及法務部法醫研究所（九三）法醫所醫鑑字第０三七三號鑑定書各一件在卷可查
    。另經本院依辯護人聲請，向法醫研究所函查刀刃刺進被害人胸部之深度，及傷
    及心臟時，是否劃及肋骨等。經該所函覆稱（略以）：據解剖所及之臟器判斷，
    當刃長度在十至十五公分，傷之身度估計為十至十五公分，解剖時未發現有骨折
    ，是從肋骨間軟組織通過，傷及肺臟、心包囊、心臟等語。該所九十三年八月十
    一日法醫理字第０九三０００二四七六號函一件在卷足證。另有被告行兇所用之
    折疊式水果刀一把扣案可證及相片一幀附偵查卷可證。以上各書證、物證均經提
    示被告所不爭執在卷。依證人所述及鑑定報告所示，被告確實與被害人處於爭執
    之狀態下，持刀刺入被害人胸部深達十至十五公分，被告雖飲酒，且經測試吐氣
    含酒精成分達每公升０．六五毫克，有酒精測定紀錄表一件在卷足證，惟證人丙○○證稱被告當時講話很清楚並未酒醉，可見其精神狀態清醒，被告對於水果刀
    刺向人體胸部，可能危及心、肺臟導致死亡之事實，當可預見竟仍執意為之，顯
    然對於被害人可能死亡之結果漠不關心，亦未採取防果措施。雖查被害人左手臂
    確受有二處割傷傷害，有前述鑑定書一件足證，惟此等傷害應係被害人與被告拉
    扯奪刀所致之傷害，並非被告所辯主要係為傷害被害人手臂所致。是被告有殺人
    之不確定故意，應堪認定。綜上所述，被告所辯尚不足採，本案犯行明確，應予
    論罪科刑。
二、核被告所為係犯刑法第二百七十一條第一項之殺人罪。被告於犯後經丙○○報警
    ，先與救護車載同被害人至醫院急救，於司法警察到案發現場時，丙○○未能說
    出被告姓名，僅能描述殺害者為與被害人同居之人，經警至醫院時，被告主動上
    前向警表明其殺死人等，經證人丙○○及當日處理及詢問被告之司法警察甲○○
    結證在卷。是被告係於偵查犯罪之公務員尚未發覺其為犯罪人時，向警自首，此
    亦為公訴人所不爭執，符合刑法第六十二條前段之規定，應減輕其刑。爰審酌被
    告與被害人同居多年，因見被害人可能另結新歡，復因受被害人言語刺激，臨時
    藉酒壯膽，雖持水果刀刺被害人胸部先後二刀，然其並非預謀犯案之犯罪動機、
    目的及手段；及被告仍同被害人於現場等候救護車，並載同至醫院急救，並未逃
    離現場，足見其有彌補之心意及具體行動，犯後情狀尚佳；另斟酌被告與被害人
    之子丁○○素來相處融洽，被害人與夫戊○○已分居多年，業據證人丁○○證述
    在卷，被害人之夫及子，對於被告犯行之量刑亦未多表示意見；被告犯後，雖仍
    辯解無殺人犯意，惟對於犯行經過供述詳實，犯後態度尚稱良好，爰從輕量處如
    主文所示有期徒刑。公訴人具體求處無期徒刑，尚屬過重，附此敘明。另查扣案
    折疊式水果刀一把，為被告所有，犯本案所用之物，業據被告供承在卷，依據刑
    法第三十八條第一項第二款、第三項，併宣告沒收之。
據上論斷，應依刑事訴訟法第二百九十九條第一項前段，刑法第二百七十一條第一項
、第三十八條第一項第二款，判決如主文。
本案經檢察官簡志祥到庭執行職務。
中      華      民      國    九十三    年    　九　    月      十四    日
                                    臺灣桃園地方法院刑事第六庭
                                        審判長法  官  林　孟　宜
                                              法  官  陳　永　來
                                              法  官  錢　建  榮
右正本證明與原本無異。
如不服本判決，應於判決送達後十日內向本院提出上訴狀 (應附繕本)，上訴於臺灣
高等法院。
                                              書記官  劉　寶　霞
中      華      民      國    九十三    年    　九　    月      二十    日
附錄本案論罪科刑法條全文
刑法第二百七十一條第一項：
殺人者，處死刑、無期徒刑或十年以上有徒刑。
前項之未遂犯罰之。
預備犯第一項之罪者，處二年以下有期徒刑。
